【裁判字號】    95,台上,3291
【裁判日期】    950615
【裁判案由】    強盜
【裁判全文】
最高法院刑事判決            九十五年度台上字第三二九一號
    上  訴  人  甲○○
                        弄3號.
                        之1號.
    選任辯護人  謝子熾律師
上列上訴人因強盜案件，不服台灣高等法院中華民國九十二年八
月二十二日第二審判決（九十二年度上訴字第一七四五號，起訴
案號：台灣新竹地方法院檢察署九十一年度偵字第四六八六號）
，提起上訴，本院判決如下：
    主  文
上訴駁回。
    理  由
按刑事訴訟法第三百七十七條規定，上訴於第三審法院，非以判
決違背法令為理由，不得為之。是提起第三審上訴，應以原判決
違背法令為理由，係屬法定要件。如果上訴理由狀並未依據卷內
訴訟資料，具體指摘原判決不適用何種法則或如何適用不當，或
所指摘原判決違法情事，顯與法律規定得為第三審上訴理由之違
法情形，不相適合時，均應認其上訴為違背法律上之程式，予以
駁回。本件上訴人甲○○上訴意旨略稱：（一）乙○○於第一審
陳稱：「當時她（指上訴人）是……有意思要回來」，即上訴人
當時係發現自己帶走小卷而走回原攤位，此時雙方縱有爭執而抗
拒，原不得謂為「當場」；又上訴人較乙○○高出半個頭，自應
以上訴人俯身撿拾小卷時，脖子遭乙○○勾勒，因痛苦而咬傷彼
肩頭始符經驗法則，原判決之論斷有適用法則不當之違背法令。
（二）上訴人於原審曾聲請向新竹市竹蓮市場管理處攤販協會調
取當天監視錄影帶，惟原審未為調查又未於判決內說明不予調查
之理由，有應於審判期日調查之證據未予調查及判決不載理由之
違背法令。（三）原判決理由一(一)記載「被告（即上訴人）竊取
……等情，業據被害人（指乙○○）於本院訊問時指述綦詳」等
情，然原審僅傳喚上訴人二次，該二次期日，乙○○均未到庭陳
述；又即令乙○○曾單獨受訊問，原審亦漏未於審判期日提示由
上訴人或原審選任辯護人表示意見，有應於審判期日調查之證據
未予調查之違背法令云云。
惟查證據之取捨、證據證明力之判斷，及事實有無之認定，為事
實審法院之職權，茍其取捨、判斷及認定，並不違反經驗法則及
論理法則，即不容任意指為違法而執為第三審適法之上訴理由。
本件原審經調查審理後，以第一審認定上訴人於民國九十一年八
月九日上午，在新竹市東區竹蓮市場內，竊得乙○○所有在攤位
上之小卷後，為乙○○發現而上前拉住，上訴人為脫免逮捕，竟
當場捏、抓乙○○，乙○○以雙手環抱上訴人腰部，上訴人即張
口咬傷乙○○左上臂（傷害部分未據告訴），以此方式當場對乙
○○施以強暴之準強盜犯行，係依據上訴人之部分供述，證人乙
○○、周似叡、陳鈺群、林何慧珠之證詞，及卷附贓物認領保管
收據、第一審記載勘驗結果之審理筆錄等證據資料，為綜合之判
斷，其認事用法均無不合，量刑亦稱妥適，因而維持第一審論處
上訴人竊盜，因脫免逮捕，而當場施以強暴罪刑之判決，駁回上
訴人在第二審之上訴，已詳敘其調查證據之結果及證據取捨並認
定事實之理由，對於上訴人及其原審選任辯護人所辯：上訴人並
無竊盜故意、上訴人縱有施暴亦非屬「當場」及「為脫免逮捕」
之行為、上訴人係因乙○○用手勾住其脖子方咬傷乙○○云云，
併指駁其不足採信之理由。所為論斷，均有卷存證據資料可資覆
按，並無採證或認定事實違背經驗法則或論理法則，或有理由不
備、理由矛盾或其他違背法令之情形。再查：（一）原判決已就
如何認定上訴人於竊盜後為脫免乙○○之逮捕，當場對乙○○施
以強暴等犯行，詳予論述其依憑之證據及得心證之理由（見原判
決理由一(二)），經核與卷證資料並無不符，難謂有何適用法則不
當之違背法令。又按供述證據之採認，應就供述者前後陳述整體
為觀察，不宜斷章取義，以免曲解誤認。查乙○○於第一審審判
期日係針對公設辯護人請求訊問：彼懷疑上訴人拿彼之物而走過
去時，是否就直接抓上訴人？一節，答稱：「她（指上訴人）當
時看到我看她的眼神不對，她有意思要回來，我就過去直接要拉
她回來」等語（見第一審卷第八０頁第五至八行），該「上訴人
有意思要回來」之詞，無非乙○○個人之主觀意見，且查上訴人
既於乙○○逮捕其之際，對乙○○施以強暴行為，顯見乙○○上
開說詞是否屬實，亦與本件犯罪事實之認定無涉，仍不足採為有
利上訴人論斷之證據。（二）按審判期日之訴訟程序，專以審判
筆錄為證，刑事訴訟法第四十七條定有明文。查原審曾函請新竹
市攤販協會檢送相關監視錄影帶，經該會於九十二年七月十七日
以（九二）竹市攤協華字第四一號函復稱：竹蓮市場二樓未安裝
監視器等情（見原審卷第四三、四四頁）；又原審除於九十二年
七月三日及同年八月八日合法傳喚上訴人外，原審受命法官亦合
法傳喚上訴人及乙○○於九十二年六月十七日下午三時訊問，乃
上訴人於九十二年六月十七日未到場，僅乙○○以證人身分到場
陳述意見（見原審卷第一一、一三、一六至二二頁），上訴人指
原審僅於九十二年七月三日及同年八月八日傳喚其到場二次，顯
與卷內資料未符。又依卷附原審九十二年八月八日審判筆錄之記
載，審判長於調查證據時已將上開新竹市攤販協會回函及乙○○
之證詞向上訴人、原審選任辯護人及檢察官提示並告以要旨（見
原審卷第五八頁第三至五行、倒數第七至九行），是已依刑事訴
訟法第一百六十五條第一項規定，踐行書證調查之法定程序，並
無應於審判期日調查之證據而未予調查或判決不載理由之違背法
令。從而，上訴意旨顯非依據卷內訴訟資料指摘原判決有何具體
違背法令之情形，徒憑己見，就原審採證認事職權之適法行使，
及原判決已明白論斷之事項，任意指摘，核與法律規定得為第三
審上訴理由之違法情形，不相適合。上訴人之上訴為違背法律上
之程式，應予以駁回。
據上論結，應依刑事訴訟法第三百九十五條前段，判決如主文。
中    華    民    國  九十五  年    六    月   十五   日
                      最高法院刑事第九庭
                          審判長法官  陳  正  庸
                                法官  賴  忠  星
                                法官  王  居  財
                                法官  林  開  任
                                法官  林  立  華
      本件正本證明與原本無異
                                      書  記  官
中    華    民    國  九十五  年    六    月   二十   日
                                                      Y


司法院資訊處製作；財團法人民間司法改革基金會備份。
